【裁判字號】    89,台上,6771
【裁判日期】    891109
【裁判案由】    貪污
【裁判全文】
最高法院刑事判決                              八十九年度台上字第六七七一號
    上  訴  人  丙○○
    選任辯護人  陳煥生律師
    上  訴  人  乙○○
                甲○○
右上訴人等因貪污案件，不服台灣高等法院中華民國八十九年七月二十一日第二審更
審判決（八十七年度上更(一)字第五○六號，起訴案號：台灣桃園地方法院檢察署八十
四年度偵字第四二二、五四○、九六五號），提起上訴，本院判決如左：
    主  文
原判決撤銷，發回台灣高等法院。
    理  由
本件原判決撤銷第一審關於上訴人丙○○、乙○○、甲○○部分科刑判決，改判論處
丙○○、乙○○共同連續依據法令從事公務之人員，以公用運輸工具裝運漏稅物品罪
刑；甲○○連續幫助依據法令從事公務之人員，以公用運輸工具裝運漏稅物品罪刑，
固非無見。
惟查：(一)科刑之判決書，對於犯罪事實，必須詳加認定，明確記載，然後於理由內
明犯罪事實所憑之證據，及其認定之理由。使事實與理由兩相一致，方足以資論罪科
刑。原判決於事實欄二、三內分別記載「乙○○與丙○○認有虛可乘，……即與邵天
福約以每箱支付新台幣（下同）六千元、八千元、一萬元不等之酬金，即可為其將存
關之行李私運出管制區，不須經海關檢查、課稅，……前後約五、六十次。……乙○
○復於民國八十三年三月間，……與自香港或日本批購無線電通信器材進口販售之業
者曾國棟言明一台手提機支付一百元、袖珍型一台三十元、無線電車載機一台五百元
之酬金，即可為其自中正國際航空站行李寄存倉庫（下稱關棧）帶出存關之行李，無
庸課稅，……前後共約三、四十次，……將每次一萬至二萬多元不等之酬金交與乙○
○，乙○○再將其中三成酬金交與丙○○。」「邱春煥……與陳翰榮共同基於概括之
犯意聯絡，……連續三次，由邱春煥自行前往香港廟街玉市場等地收購茶壺、仿古玉
、魚骨雕刻品等物品，……再由乙○○、丙○○以同上之方法，將上開物品夾帶出管
制區後交與邵天福，邵天福再將酬金（每次二、三萬元不等）交付與乙○○」。依上
開事實之載述，關於邵天福部分，以最有利於丙○○、乙○○計算，其二人所得報酬
為三十萬元（6,000元×50（次）＝300,000元）；曾國棟部分亦為三十萬元（10,000
元×30（次）＝300,000元）；邱春煥部分為六萬元（20,000元×3（次）＝60,000元
），共計為六十六萬元。然原判決於事實欄五內竟謂「乙○○、丙○○二人前後為曾
國棟、邵天福、邱春煥等人以前述方式載運未查驗之行李出管制區，共獲取約五十萬
元之不法利益」，其事實之認定，不相一致，復未於理由內說明憑以認定之證據，要
難謂為適法。(二)原判決於理由二(一)內說明「乙○○雖無公務員身分，亦非受公務機關
委託承辦公務之人員，將其與黃世東基於犯意之聯絡及行為分擔，而共犯以公用運輸
工具裝運漏稅物品罪，依同條例第三條之規定，亦應成立該罪」，但於事實欄三內僅
記載「八十三年十二月二日及四日，乙○○以同一方式，與黃世東基於共同概括犯意
聯絡」，對於黃世東是否為依據法令從事公務之人員並未明白認定，詳細記載，自有
未合。(三)與依據法令從事公務之人員共犯貪污治罪條例之罪者，依該條例處斷，同條
例第三條定有明文。原判決認定「乙○○雖無公務員身分，亦非受公務機關委託承辦
公務之人員，惟其與丙○○及黃世東基於犯意之聯絡及行為之分擔，而共犯以公用運
輸工具裝運漏稅物品罪，依同條例第三條之規定，亦應成立該罪」，則其主文應為「
乙○○與依據法令從事公務之人員，共同連續以公用運輸工具裝運漏稅物品，處……
」，乃原判決竟諭知「乙○○共同連續依據法令從事公務之人員，以公用運輸工具裝
運漏稅物品，處……」，亦有未合。(四)有罪之判決書，其事實之記載與理由之說明，
必須互相一致，方為適法。原判決於事實欄四內載明「甲○○，……自『八十三年四
、五月間』某日起至同年十二月間止，陸續將其所經管駕駛之航空科學館所用之……
公務車及其……藍色公務車借與丙○○，前後約四次，……甲○○於每次借車與丙○
○後，丙○○亦予酬謝，前後共給與約『八千元』」，但於理由一(二)內竟謂「依上供
述可知，扣除第一次不知情外，自『八十二年四、五月間』起至八十三年十二月止共
四次，被告丙○○向被告甲○○借用上述公務車使用，而所得之財物除去第一次不知
情所酬謝之菸酒外，以雙方互核相符之財物範圍內已扣除菸酒價值而以每次一千元計
之共『四千元』為可採」，關於丙○○開始向甲○○借用公務車之日期及甲○○因而
取得之酬勞若干﹖其事實之記載與理由之說明，不相符合，即有證據上理由矛盾之違
法。上訴人等上訴意旨各指摘原判決不當，均非無理由，應認原判決仍有發回更審之
原因。
據上論結，應依刑事訴訟法第三百九十七條、第四百零一條，判決如主文。
中      華      民      國    八十九    年     十一     月      九      日
                              最高法院刑事第三庭
                                  審判長法官  陳  錫  奎
                                        法官  洪  清  江
                                        法官  吳  昆  仁
                                        法官  李  伯  道
                                        法官  陳  世  雄
      右正本證明與原本無異
                                              書  記  官
中      華      民      國    八十九    年     十一     月     十五     日


司法院資訊處製作；財團法人民間司法改革基金會備份。
